【裁判字號】    97,易,44
【裁判日期】    970131
【裁判案由】    傷害
【裁判全文】
臺灣基隆地方法院刑事判決                97年度易字第44號
公  訴  人  臺灣基隆地方法院檢察署檢察官
被      告  丙○○
上列被告因傷害案件，經檢察官提起公訴（96年度偵字第6032號
），本院判決如下：
    主  文
丙○○傷害人之身體，處有期徒刑貳月，如易科罰金，以新臺幣
壹仟元折算壹日。
    事  實
一、緣丙○○於民國96年10月28日下午，曾因尋父之故，前往臺
    北縣瑞芳鎮○○路73號鄰居甲○○住處探問，迨同日下午6
    時許，再次前往上址詢問其父去向，甲○○因此心生不耐，
    上前徒手推丙○○一把，丙○○一時氣憤，竟基於傷害人身
    體之犯意，持其所有之安全帽（未據扣案）接續毆砸甲○○
    之頭、臉部約15下，使甲○○受有腦震盪、左側顳部及左眼
    眼瞼挫傷等傷害。
二、案經甲○○告訴而由臺北縣警察局瑞芳分局報告臺灣基隆地
    方法院檢察署檢察官偵查起訴。
    理  由
一、按最重本刑為3 年以下有期徒刑、拘役或專科罰金之罪，以
    及刑法第320 條、第321 條之竊盜罪，經第二審判決者，不
    得上訴於第三審法院，刑事訴訟法第376 條第1 款、第2 款
    定有明文。又除簡式審判程序、簡易程序及第376 條第1 款
    、第2 款所列之罪之案件外，第一審應行合議審判，96年3
    月21日總統公布、同年月23日施行之刑事訴訟法第284 條之
    1 亦有明文。茲查本案被告丙○○係犯刑法第277 條第1 項
    之傷害罪，依上開規定得行獨任審判，合先敘明。
二、又被告以外之人於審判外之言詞或書面陳述，除法律有規定
    者外，不得作為證據，刑事訴訟法第159 條第1 項固有明文
    。惟被告以外之人於審判外之陳述，經當事人於審判程序同
    意作為證據，法院審酌該言詞陳述或書面陳述作成時之情況
    ，認為適當者，亦得為證據；當事人、代理人或辯護人於法
    院調查證據時，知有上開刑事訴訟法第159 條第1 項不得為
    證據之情形，而未於言詞辯論終結前聲明異議者，視為有前
    項之同意，刑事訴訟法第159 條之5 亦有明文。本案起訴書
    所列舉之各項證據，經本院於審判程序提示予被告，並告以
    內容要旨，被告表示無意見，且未聲明異議，本院審酌相關
    言詞陳述或書面陳述作成時之情況，認為適當，依前揭法條
    意旨，均得援為本案證據。
三、前揭事實業據被告於本院審理時坦承不諱，核與證人即告訴
    人甲○○於本院之結證以及目擊證人易馨、邱長壽於檢察官
    偵查中之結證情節相符，並有偵查卷附財團法人臺灣區煤礦
    礦工福利委員會瑞芳醫院診斷證明書1 紙、行政院衛生署基
    隆醫院診斷證明書2 紙可稽，足認被告上開自白與事實相符
    ，堪可採信。至被告雖辯稱當時係告訴人先動手打耳光，才
    出手還擊云云，然此除為告訴人否認外，參諸證人易馨、邱
    長壽上開證述，亦未見及此情。至告訴人、易馨雖均陳（證
    ）稱告訴人確實有先出手推被告，然正當防衛必須對於現在
    不法之侵害始得為之，侵害業已過去，即無正當防衛可言。
    故侵害已過去後之報復行為，不得主張防衛權（最高法院30
    年上字第1040號判例意旨參照）。本案雖係告訴人先行出手
    推人，然以被告手持安全帽接續毆砸告訴人至少15下之情節
    ，客觀上顯非單純對於現在不法之侵害為必要排除之反擊行
    為，因認被告本即有傷害之犯意存在，則其還手反擊行為，
    當無主張防衛權之餘地。綜上所陳，本案事證明確，被告犯
    行堪可認定，應依法論科。
四、核被告所為，係犯刑法第277 條第1 項之傷害罪。本院審酌
    被告素行良好（卷附臺灣高等法院被告前案紀錄表參照），
    僅因細故即動手傷害鄰里長輩，殊無可取，併慮及被告犯罪
    動機、告訴人受傷程度、被告犯後態度以及尚未達成和解賠
    償損害等一切情狀，量處如主文所示之刑，並諭知易科罰金
    之折算標準。
五、被告持之傷害告訴人之安全帽1 頂，固屬被告所有且供本件
    犯罪所用之物，惟因未據扣案，且被告於警詢中供稱已經丟
    棄（偵查卷第7 頁參照），為免日後執行困難，爰不予宣告
    沒收。
據上論斷，應依刑事訴訟法第284 條之1 、第299 條第1 項前段
，刑法第277 條第1 項、第41條第1 項前段，刑法施行法第1 條
之1 ，判決如主文。
本案經檢察官乙○○到庭執行職務。
中    華    民    國    97    年    1     月    31    日
                  刑事第二庭法  官  楊皓清
以上正本證明與原本無異。
如不服本判決應於收受本判決後10日內向本院提出上訴書狀，其
未敘述上訴理由者，並得於提起上訴後10日內向本院補提理由書
狀（均須按他造當事人之人數附繕本。）「切勿逕送上級法院」
中    華    民    國    97    年    1     月    31    日
                            書記官  盧鏡合
附錄論罪法條：
刑法第277 條
傷害人之身體或健康者，處3 年以下有期徒刑、拘役或1 千元以
下罰金。犯前項之罪因而致人於死者，處無期徒刑或7 年以上有
期徒刑；致重傷者，處3 年以上10年以下有期徒刑。


司法院資訊處製作；財團法人民間司法改革基金會備份。
